【裁判字號】    88,自,733
【裁判日期】    890302
【裁判案由】    侵占等
【裁判全文】
臺灣臺北地方法院刑事判決                          八十八年度自字第七三三號
    自  訴  人  高速小客車租賃有限公司  設台北市○○○路○段七號一樓
    代  表  人  甲○○
    被      告  乙○○
右列被告因侵占等案件，經自訴人提起自訴，本院判決如左：
    主  文
本件管轄錯誤。
    理  由
一、自訴意旨略以：被告乙○○於民國（下同）八十八年五月二十七日二十三時許，
    向自訴人高速小客車租賃有限公司（下稱高速公司）佯稱租用裕隆廠牌，一九九
    八年份，車牌號碼ＢＢ—二九七八號小客車乙輛，約定租期為二日，租金為新台
    幣（下同）一千五百元，被告乙○○於租期二日屆滿時即八十八年五月二十九日
    二十三時後，因欲與自訴人高速公司商談以包月方式繼續租賃，於同年六月三日
    交付新台幣（下同）一萬八千元予自訴人，並逕將前揭小客車留供自己代步之用
    。惟自訴人高速公司因認被告交付之金額不足，拒絕其續租之請求，而要求被告
    乙○○返還前揭小客車，並分別於同年七月一日、七月二十日以存證信函催告乙
    ○○返還。詎被告乙○○置之不理，並意圖為自己不法之所有，於同年七月初某
    日，在其台北市○○街八四巷六號住處，萌生易持有為所有之意，將上開小客車
    侵占入己，至今人車行蹤不明，且逃匿無蹤，查被告乙○○取及車輛後意圖據為
    所有，侵占自訴人高速公司之汽車，顯已涉及刑法第三百三十五條第一項侵占罪
    嫌云云。
二、按案件由犯罪地或被告之住所、居所或所在地之法院管轄，此為刑事訴訟法第五
    條第一項所規定，本件被告乙○○之住所係在台北市○○區○○街八四巷六號已
    如前述，即非本院所轄區域；而依其於本院自承侵占上開小客車之行為地亦在前
    述處所（參本院八十九年二月十七日訊問筆錄），足見本件犯罪地亦在台灣士林
    地方法院管轄之區域內，要無疑問。因此綜合上述，自訴人所訴之案件，有管轄
    權之法院應係台灣士林地方法院，本院應無管轄權，自訴人向本院提起本件自訴
    ，揆諸上開說明，自有未合，爰就本件諭知管轄錯誤之判決，用期適法。
三、又自訴人高速公司雖於自訴狀尚記載被告乙○○另涉有刑法第三百三十九條第一
    項之詐欺取財罪嫌云云，惟經本院調查後，已據自訴人高速公司之代表人甲○○
    於本院訊問中表明自訴人高速公司本件自訴情節「並沒有告詐欺」等語（見本院
    八十八年八月十七日訊問筆錄），再參考其於本院訊問、審理時所述內容，亦無
    非主張被告乙○○承租前開汽車後，雖有給付若干金錢但遲未歸還，致認有不法
    情節云云，足徵其本件自訴意旨，應係指摘被告乙○○涉犯侵占犯嫌至明，故前
    揭自訴狀所載「詐欺」一語顯係誤載，要與全案情節無涉，附此說明。此外，自
    訴人高速公司雖於八十九年一月二十六日向本院具狀撤回本件自訴，惟按自訴人
    於第一審辯論終結前，得撤回自訴之案件，僅限於告訴或請求乃論之罪，此經刑
    事訴訟法第三百二十五條第一項載有明文，茲依本件自訴人高速公司自訴內容，
    既係認為被告乙○○係涉犯刑法第三百三十五條第一項之侵占罪嫌，而上開罪名
    又非告訴或請求乃論之罪，因此揆諸前揭說明，自訴人高速公司之上開撤回自訴
    之舉止應不生撤回之效力，併此陳明。
據上論斷，應依刑事訴訟法第三百四十三條、第三百零四條，判決如主文。
中    華    民    國    八    十    九    年    三    月        二      日
                                  臺灣臺北地方法院刑事第九庭
                                      法  官  蕭胤瑮
右正本證明與原本無異
如不服本判決應於送達後十日內向本院提出上訴狀
                                      書記官  石幸代
中    華    民    國    八    十    九    年    三    月        七      日


司法院資訊處製作；財團法人民間司法改革基金會備份。
